臺灣高等法院臺南分院民事裁定　100年度抗字第47號
抗　告　人　黃　
代　理　人　蔡淑文　律師
相　對　人　金駿科技國際有限公司
法定代理人　黃正吉
抗告人因與金駿科技國際有限公司間假扣押事件，對於中華民國
99年12月14日臺灣臺南地方法院所為供擔保而得假扣押裁定提起
抗告（99年度裁全字第127號），本院裁定如下：
    主  文
原裁定廢棄。
相對人在原法院之聲請駁回。
聲請及抗告訴訟費用均由相對人負擔。
    理  由
一、抗告意旨略以：相對人主張抗告人於民國（下同）95年底至
    96年初，向其訂購商品，迄未給付貨款，請求假扣押抗告人
    之財產。惟相對人交易之對象為「豐憶商號」，該商號之負
    責人為黃輝，並非抗告人，相對人據此主張其權利即生重大
    疑義。再者，依民事訴訟法第526條第1項、第2項及第523條
    之規定，聲請假扣押者，須日後有不能強制執行之情形，如
    債務人浪費財產、增加負擔，或就財產為不利益之處分，將
    成為無資力狀態，或逃匿無蹤、隱匿財產等情狀時，方為「
    得假扣押之原因」。抗告人自相對人主張欠款之時起，多年
    間無前述之行為，相對人據何事證認抗告人有脫產之嫌疑，
    未加釋明，竟全以擔保以代其釋明之責，自有未洽等語。
二、按請求及假扣押之原因，應釋明之；前項釋明如有不足，而
    債權人陳明願供擔保或法院認為適當者，法院得定相當之擔
    保，命供擔保後為假扣押，民事訴訟法第526條第1項、第2
    項規定甚明。所謂假扣押之原因，依同法第523條之規定，
    係指日後有不能強制執行或甚難執行之虞，或應在外國為強
    制執行之情形，如債務人浪費財產，增加負擔，或就其財產
    為不利益之處分，將成為無資力之狀態，或將移住遠地、逃
    匿無蹤、隱匿財產等是。又債權人聲請假扣押，就其請求及
    假扣押之原因均應加以釋明。僅於釋明有所不足，而債權人
    陳明願供擔保或法院認為適當者，法院始得定相當之擔保，
    命供擔保後為假扣押。若債權人就其請求及假扣押之原因，
    有任何一項未予釋明，法院即不得為命供擔保後假扣押之裁
    定（最高法院97年度台抗字第227號裁定意旨參照）。是則
    ，債權人就假扣押之原因，若未有何釋明，自無所謂以命供
    擔保為條件而補釋明之不足之餘地，債權人就假扣押之原因
    ，依法有釋明之義務，必待釋明有所不足，而債權人陳明願
    供擔保或法院認為適當者，法院始得定相當之擔保，命供擔
    保後為假扣押，若債權人未釋明假扣押之原因，即不符假扣
    押要件。
三、本件相對人主張抗告人於95年底至96年初，向其訂購商品，
    抗告人收受貨品後，並未依約交付款項，合計新臺幣185萬4
    ,045元，更於96年2月中旬，將其手機辦理停話迄今，抗告
    人復避不見面，經以電話催繳，仍諉稱無資力等理由拒絕給
    付，且於相對人起訴後，僅由訴訟代理人到庭說明，足認已
    有逃匿與脫產跡象，日後恐將不能強制執行或甚難執行，為
    保全將來強制執行，願供擔保以代釋明，就抗告人所有財產
    於上述金額範圍內，聲請假扣押等語，固據其提出訂購單據
    影本13張、相對人追討抗告人貨款之通聯紀錄影本（見原審
    卷第8-16頁、第25-41頁）為證。惟相對人於本院陳稱目前
    抗告人沒有脫產，於刑事案件審理中亦於民國100年1月5日
    出庭應訊，其所提訂購單據一節，乃本案請求之原因，對於
    假扣押之原因雖謂其電話催告遭拒，足見若不即行保全程序
    ，顯有日後不能強制執行或甚難強制執行云云，然其所提單
    據所載買受人為「豐憶商號」，該商號之負責人為黃輝，此
    有臺南縣政府（現改制為臺南市）營利事業登記證87商字第
    00120918號影本（見本院卷第5頁）為證，且追討貨款之通
    聯紀錄為99年6月至9月間，非足以認定日後不能強制執行或
    甚難執行之虞，故難認相對人有釋明假扣押原因，縱其稱願
    供擔保以代釋明，惟揆諸前開說明，尚與假扣押要件未合，
    原法院准予相對人供擔保後得為假扣押，顯有未合，抗告人
    指摘原裁定不當，求予廢棄為有理由，自應由本院予以廢棄
    原裁定，並駁回相對人在原法院之聲請。
四、據上論結，本件抗告為有理由，依民事訴訟法第495條之1第
    1項、第450條、第78條，裁定如主文。
中    華    民    國    100    年    4    月    28    日
                  民事第三庭    審判長法  官  黃崑宗
                                      法  官  張世展
                                      法  官  蘇重信
上為正本係照原本作成。
本裁定除以適用法規顯有錯誤為理由外，不得再抗告。如提再抗
告，應於收受送達後10日內向本院提出再抗告狀（須附繕本），
並繳納再抗告費新台幣一千元。
提起再抗告應委任律師或具有律師資格之人之委任狀；委任有律
師資格者，另應附具律師資格證書及釋明委任人與受任人有民事
訴訟法第466條之1第1項但書或第2項所定關係之釋明文書影本。
中    華    民    國   100    年    4     月    28    日
                                      書記官  陳嘉琍
【附註】
民事訴訟法第495條之1第2項準用同法第466條之1第1、2項規定
：
(1)對於第二審判決上訴，上訴人應委任律師為訴訟代理人。但上
  訴人或其法定代理人具有律師資格者，不在此限。
(2)上訴人之配偶、三親等內之血親、二親等內之姻親，或上訴人
  為法人、中央或地方機關時，其所屬專任人員具有律師資格並
  經法院認為適當者，亦得為第三審訴訟代理人。
民事訴訟法第466條之2第1項：
  上訴人無資力委任訴訟代理人者，得依訴訟救助之規定，聲請
  第三審法院為之選任律師為其訴訟代理人。